【裁判字號】    98,易,1913
【裁判日期】    980731
【裁判案由】    傷害等
【裁判全文】
臺灣臺北地方法院刑事判決              98年度易字第1913號
公  訴  人  臺灣臺北地方法院檢察署檢察官
被      告  甲○○
上列被告因傷害等案件，經檢察官提起公訴（98年度偵字第1326
4 號），本院判決如下：
    主  文
甲○○傷害人之身體，處有期徒刑月，如易科罰金，以新臺幣
壹仟元折算壹日；又於公務員依法執行職務時，當場侮辱，處拘
役伍拾日，如易科罰金，以新臺幣壹仟元折算壹日。
    事  實
一、甲○○於民國98年5 月6 日晚間6 時許，甫飲酒後，徒步沿
    臺北縣新店市○○路由東往西方向行走，行至文中路口時，
    北宜路方向係雙向紅燈，但甲○○仍走下路緣擬欲違規左轉
    往南穿越北宜路，為當時在上開交岔路口、隸屬於臺北縣政
    府警察局義勇警察大隊新店中隊隊員、身著義勇警察制服、
    依法協助執行交通指揮、疏導與管制勤務之乙○○，吹哨制
    止，甲○○因而心生不滿，竟基於傷害、妨害公務、侮辱公
    務員及公然侮辱之犯意，當場對乙○○辱罵「嗶三小、義交
    算什麼」、「幹你娘」、「操你娘」等穢語，且足以貶損乙
    ○○之人格尊嚴與社會評價；又以手掐住乙○○脖子、拉扯
    衣領，將其推往路旁欄杆，再以手拉抬乙○○右腿，使乙○
    ○翻倒至欄杆另一側地上，致乙○○受有右側手肘及左側手
    部磨擦傷，右側大腿挫傷及擦傷等傷害，而施強暴之方式妨
    害乙○○執行公務。嗣經民眾報警處理，警員據報到場，測
    得甲○○呼氣酒精濃度高達每公升0.53毫克。
二、案經被害人乙○○訴由臺北縣政府警察局新店分局移請臺灣
    臺北地方法院檢察署檢察官偵查起訴。
    理  由
一、證據能力之判斷：
  (一)被告甲○○除認告訴人乙○○所述不實在外，對於下列各項
    證據方法，均未爭執其證據能力，且就下列各項供述證據，
    亦同意作為證據（見本院卷第13頁反面、第16頁反面至第17
    頁），本院審酌其作成時之情況，認為並無不適當之情事，
    均得作為證據，合先敘明。
  (二)按被告以外之人於偵查中向檢察官所為之陳述，除顯有不可
    信之情況者外，得為證據，刑事訴訟法第159 條之1 第2 項
    定有明文。是本案告訴人乙○○經檢察官訊問時，業經具結
    ，被告又未指出有何顯不可信之情形，揆諸前揭法條規定，
    非無證據能力。至於被告以外之人於檢察事務官、司法警察
    官或司法警察調查中所為之陳述，與審判中不符時，其先前
    之陳述具有較可信之特別情況，且為證明犯罪事實存否所必
    要者，得為證據，刑事訴訟法第159 條之2 另有明文。基此
    ，告訴人前於警詢之陳述，核與其於本院審判中所述相符，
    自應以其於本院審判中之證述為較優之證據，爰排除其於警
    詢時陳述之證據能力。
二、認定事實所憑之證據及理由：
    訊據被告甲○○僅承認傷害告訴人且於告訴人執行公務時施
    強暴行為，但矢口否認有何公然侮辱公務員之犯行，辯稱：
    伊從沒講過髒話，在場證人亦未聽到伊有何辱罵言詞云云（
    見本院卷第13頁反面、第17頁）。惟查：
  (一)就被告傷害、強暴妨害公務部分，業據被告於檢察官偵訊時
    及本院訊問時坦白認罪（見偵查卷第32頁、本院卷第13頁反
    面、第17頁），並有告訴人於檢察官偵訊時具結證述明確（
    見偵查卷第30頁），亦據在場證人林水琪即路口附近之攤販
    於偵查中具結證述屬實（見偵查卷第31頁），且告訴人於同
    日上午6 時38分許，旋即前往天主教耕莘醫院急診，經醫師
    診斷其受有右側手肘、左側手部磨擦傷、右側大腿挫傷及擦
    傷，有該院出具之診斷證明書附卷可考（見偵查卷第18頁）
    ，且有告訴人提出之臺北縣政府警察局交通義勇警察大隊服
    務證、告訴人當時身穿義勇警察制服之照片2 張（見偵查卷
    第13頁、第19頁），復經臺北縣政府警察局新店分局98年6
    月17日北縣警店交字第0980030255號函暨檢附義勇警察大隊
    編制臺北縣政府警察局義勇警察大隊新店中隊之義勇警察人
    員名冊、福利互助會人員名冊、95年5 月份協助交通勤務工
    作費印領清冊、98年5 月份協勤人員分配表在卷（見偵查卷
    第36至47頁、第52至53頁），堪認告訴人當時協助整理交通
    秩序、交通指揮、疏導與管制之公務，且身穿義勇警察之制
    服，被告應明知上情。按刑法所稱之公務員，係指依法令服
    務於國家、地方自治團體所屬機關而具有法定職務權限，刑
    法第10條第2 項第1 款定有明文。查臺北市政府警察局交通
    義勇警察大隊之編組法源，係臺北市政府警察局依據內政部
    80年12月23日臺80內警字第8003510 號函頒「交通義勇警察
    服勤實施要點」而制訂交通義勇警察大隊編組服勤實施規定
    ，有前揭新店分局檢附該要點附卷可按（見偵查卷第48至50
    頁），據該要點第2 點規定，臺北市政府警察局交通義勇警
    察大隊隊員之任務為：協助整理交通秩序、交通指揮、交通
    疏導、交通管制、交通事故之處理及傷患救護、交通設施損
    害之通報及重大交通事故之民力支援及調度。基此，本案告
    訴人乙○○證既於前揭時、地，以臺北縣政府警察局義勇警
    察大隊新店中隊隊員之身分，執行協助交通指揮及管制之職
    務，則告訴人當時自係依法令服務於地方自治團體所屬機關
    而具有法定職務權限之公務員。從而，此部分事證明確，被
    告傷害告訴人之身體、於公務員依法執行職務時施強暴等犯
    行明確，應予依法論罪科刑。
  (二)再就被告有無侮辱言詞部分，據告訴人於本院具結證稱：「
    當時北宜路是綠燈，行人是紅燈，甲○○從斜坡下走下就馬
    上走到北宜路路中間，我就吹哨子，他就說『嗶三小、義交
    算什麼』（台語），那時候路口沒有警員，只有我一個人，
    我就一直制止他，最後變綠燈被告就走到對面，我就作別方
    面的指揮，被告又走回來打我，一邊罵『幹你娘、操你娘』
    ，邊打邊罵」、「（問：甲○○走回來除了罵你，有跟你爭
    執什麼事情？）沒有跟我爭執什麼，他走回來就打我，應該
    是很生氣我吹他哨子，所以才那樣說，但他沒有跟我爭執他
    到底有沒有闖紅燈，有沒有違規」等情綦詳（見本院卷第16
    頁、反面）；輔以被告當時傷害告訴人之強暴手段係以手掐
    告訴人脖子、拉扯衣領、將告訴人推往路旁欄杆、以手拉抬
    告訴人右腿、將其翻倒至欄杆另一側地面上等節，此為被告
    所是認（見偵查卷第32頁），顯見被告當時情緒激憤；且警
    員據報到場時，測得被告呼氣酒精濃度高達每公升0.53毫克
    （見偵查卷第20頁），益可推知被告當時飲酒後，導致自制
    力降低而激動易怒。綜合被告當時之行為態樣觀察，告訴人
    指稱被告當時一邊打一邊罵「嗶三小、義交算什麼」、「幹
    你娘」、「操你娘」等穢語，應堪採信。至於證人林水琪雖
    證稱未聽到被告罵髒話（見偵查卷第32頁），但查林水琪當
    時擺攤位置在北宜路45巷口，距離告訴人指揮交通之地點亦
    即被告毆打、侮辱告訴人之地點，約5 公尺之遠，且林水琪
    忙著做生意，並未走近案發現場等事實，經告訴人證述屬實
    （見本院卷第16頁），亦經林水琪於偵訊時自稱：「之後因
    為當時生意正好，我就沒有注意在看，但有聽到學生說『義
    交被打』，不久警察就來了」（見偵查卷第31頁），且有告
    訴人於偵查中所繪之現場圖可考（見偵查卷第35頁），是證
    人林水琪既離案發現場有相當距離，且因生意繁忙而未注意
    被告之言詞，確屬人情之常。自不得僅憑林水琪未聽聞被告
    有何辱罵言語，遽為有利於被告之認定。綜上，被告辱罵告
    訴人之行為，應堪認定，亦應併予論罪科刑。
三、論罪科刑之依據：
    核被告掐告訴人脖子、拉扯衣領、將告訴人推往路旁欄杆、
    以手拉抬告訴人右腿、將其翻倒至欄杆另一側地面上之行為
    ，致告訴人受傷，係犯刑法第277 條第1 項傷害人之身體罪
    及同法第135 條第1 項對於公務員依法執行職務時，施強暴
    罪；又被告以「嗶三小、義交算什麼」、「幹你娘」、「操
    你娘」等穢語公然辱罵告訴人之行為，另犯刑法第140 條第
    1 項於公務員依法執行職務時，當場侮辱罪及同法第309 條
    第1 項公然侮辱人罪。被告分別以1 強暴行為、辱罵行為，
    分別觸犯前揭各2 罪名，分屬想像競合犯，應分別從較重之
    刑法第277 條第1 項傷害罪、同法第140 條第1 項於公務員
    依法執行職務時當場侮辱罪處斷。又被告前揭所為強暴行為
    、辱罵行為，犯意個別，行為互殊，應予分論併罰。爰審酌
    ：(一)被告因飲酒後情緒易怒，不服告訴人之交通指揮，竟以
    強暴手段傷害、以穢語辱罵告訴人，被告之犯罪惡性、手段
    、妨害告訴人公務之執行且造成告訴人身心受創非輕（見本
    院卷第13頁反面）；(二)且被告於偵查中僅承認傷害及妨害公
    務部分犯行，始終否認有何辱罵告訴人之言詞，迄未與告訴
    人和解，犯罪後態度不佳；(三)惟被告前無犯罪紀錄，此有臺
    灣高等法院被告前案紀錄表附卷可參（見本院卷第19頁），
    素行良好等一切情狀，認為檢察官求刑適當（見本院卷第17
    頁反面），分別量處如主文所示之刑，並分別諭知易科罰金
    之折算標準，以示懲儆。
據上論斷，應依刑事訴訟法第284 條之1 、第299 條第1 項前段
，刑法第277 條第1 項、第135 條第1 項、第140 條第1 項、第
309 條第1 項、第55條、第41條第1 項前段，刑法施行法第1 條
之1 ，判決如主文。
本案經檢察官簡逸薇到庭執行職務。
中    華    民    國    98    年    7     月    31    日
                  刑事第六庭  法  官  林晏如
上正本與原本無異。
如不服本判決，應於判決送達後10日內向本院提出上訴狀（應抄
附繕本）。告訴人或被害人如對於本判決不服者，應具備理由請
求檢察官上訴，其上訴期間之計算係以檢察官收受判決正本之日
期為準。
                              書記官  楊盈茹
中    華    民    國    98    年    8     月    6     日
附錄本案論罪科刑法條全文：
中華民國刑法第277條
傷害人之身體或健康者，處 3 年以下有期徒刑、拘役或 1 千元
以下罰金。
犯前項之罪因而致人於死者，處無期徒刑或 7 年以上有期徒刑；
致重傷者，處3 年以上10年以下有期徒刑。
中華民國刑法第135條
對於公務員依法執行職務時，施強暴脅迫者，處 3 年以下有期徒
刑、拘役或 3 百元以下罰金。
意圖使公務員執行一定之職務或妨害其依法執行一定之職務或使
公務員辭職，而施強暴脅迫者，亦同。
犯前二項之罪，因而致公務員於死者，處無期徒刑或 7 年以上有
期徒刑；致重傷者，處3 年以上、10年以下有期徒刑。
中華民國刑法第140條
於公務員依法執行職務時，當場侮辱，或對於其依法執行之職務
公然侮辱者，處6 月以下有期徒刑、拘役或1 百元以下罰金。對
於公署公然侮辱者亦同。
中華民國刑法第309條
公然侮辱人者，處拘役或 3 百元以下罰金。
以強暴犯前項之罪者，處 1 年以下有期徒刑、拘役或 5 百元以
下罰金。


司法院資訊處製作；財團法人民間司法改革基金會備份。
